臺灣宜蘭地方法院刑事判決
110年度交訴字第74號
公  訴  人  臺灣宜蘭地方檢察署檢察官
被      告  林麗君




上列被告因公共危險案件，經檢察官提起公訴（110年度偵字第3
853號），本院判決如下：
    主  文
林麗君犯肇事致人傷害逃逸罪，處有期徒刑陸月，如易科罰金，
以新臺幣壹仟元折算壹日。緩刑貳年，並應接受法治教育課程貳
場次，緩刑期間付保護管束。
    犯罪事實
一、林麗君於民國110年3月12日15時6分許，騎乘車牌號碼000-0
    00號普通重型機車，沿宜蘭縣羅東鎮公正路由東往西方向道
    路逆向行駛，行經宜蘭縣羅東鎮公正路與和平路交岔路口附
    近時，原應注意汽車行經劃有分向限制線之路段，不得跨越
    分向限制線而駛入來車之車道內，而依當時天候晴、日間自
    然光線、柏油路面乾燥、無缺陷、無障礙物且視距良好，並
    無不能注意之情事，竟疏未注意及此，貿然由北往南而跨越
    分向限制線行駛至上開交岔路口前，適有張翊萱騎乘車牌號
    碼000-000號普通重型機車，搭載張瀞尹沿宜蘭縣羅東鎮公正
    路由西往東方向行駛，駛至該處，兩車因而發生碰撞，致張翊
    萱、張瀞尹人車倒地，張翊萱因而受有左側手肘挫傷、右側
    小腿挫傷、左側大腿挫傷、左側手肘擦傷、右側小腿擦傷等
    傷害（過失傷害部分，未據告訴）。林麗君明知張翊萱、張
    瀞尹係因其上開行為人車倒地，並可預見張翊萱、張瀞尹可
    能因此受有傷害，然其並未下車查看張翊萱之傷勢，並協助
    將張翊萱送醫或採取其他必要救護措施，亦未報警停留於現
    場等候處理，復未留下身分資料或聯絡方式，即基於肇事致
    人受傷逃逸之不確定故意，逕自騎乘機車離開現場而逃逸。
    嗣經警據報到場處理並調閱現場監視器畫面，循線查悉上情
    。
二、案經宜蘭縣政府警察局羅東分局報告臺灣宜蘭地方檢察署檢
    察官偵查起訴。
    理  由
壹、程序部分
    本判決所引用傳聞證據之證據能力，當事人於本院審理程序
    中均表示同意有證據能力（見本院卷第27頁至第28頁、第71
    頁至第73頁）。基於尊重當事人對於傳聞證據之處分權，及
    證據資料愈豐富愈有助於真實發現之理念，審酌該等證據作
    成時並無違法取證或顯不可信之瑕疵，以之作為證據應屬適
    當，依刑事訴訟法第159條之5規定及最高法院104年度第3次
    刑事庭會議決議意旨，認該等證據資料均有證據能力。至本
    判決所引之非供述證據，與本案均有關連性，亦無證據證明
    係實施刑事訴訟程序之公務員以不法方式所取得，依刑事訴
    訟法第158條之4之反面解釋，當有證據能力。
貳、實體部分
一、認定犯罪事實之理由
　㈠訊據被告林麗君對於上開犯罪事實坦承不諱（見本院卷第70
    頁至第71頁、第74頁），核與證人即被害人張翊萱於警詢及
    偵查中、證人林秉晟於警詢中之證述相符（見偵卷第9頁至
    第14頁、第76頁至第79頁），並有道路交通事故現場圖（見
    偵卷第15頁至第16）、道路交通事故調查報告表㈠㈡（見偵卷
    第17頁至第18頁）、衛生福利部基隆醫院110年3月12日診斷
    證明書（見偵卷第32頁）、現場及路口監視器畫面翻拍照片
    （見偵卷第25頁至第30頁、第44頁至第45頁）各1份在卷可
    稽，此部分之事實，首堪認定。
　㈡按汽車在未劃設慢車道之雙向二車道行駛時，應依下列規定
    ：二、在劃有分向限制線之路段，不得駛入來車之車道內，
    道路交通安全規則第97條第1項第2款定有明文。被告領有普
    通重型機車駕駛執照，自應知悉上述道路交通安全規則規定
    並予以注意，又依當時天候晴、日間自然光線、柏油路面乾
    燥、無缺陷、無障礙物且視距良好等情，有上開道路交通事
    故調查報告表在卷可查，足見當時並無不能注意之情事，且
    依被告之智識、能力亦均無不能注意之情形，詎被告疏未遵
    守上開規則，於行經公正路與和平路交岔路口前時，貿然跨
    越分向限制線而駛入公正路由西往東方向道路，致與被害人
    所騎乘之機車發生擦撞，因而肇致本件車禍事故，被告就本
    件車禍之發生顯有過失。再被害人因本件車禍受有左側手肘
    挫傷、右側小腿挫傷、左側大腿挫傷、左側手肘擦傷、右側
    小腿擦傷等傷害，亦有前開診斷證明書1紙在卷可稽（見偵
    卷第32頁），足證被害人所受傷害與被告過失行為間確具有
    相當因果關係甚明。　　
　㈢綜上，本件事證明確，被告上開犯行堪以認定，應予依法論
    科。
二、論罪
　㈠按行為後法律有變更者，適用行為時之法律。但行為後之法
    律有利於行為人者，適用最有利於行為人之法律，刑法第2
    條第1項定有明文。查被告上開行為後，刑法第185條之4於1
    10年5月28日經總統公布修正，並自同年5月30日起生效施行
    。按修正前刑法第185條之4原規定：「駕駛動力交通工具肇
    事，致人死傷而逃逸者，處1年以上7年以下有期徒刑」，修
    正後則規定：「（第1項）駕駛動力交通工具發生交通事故
    ，致人傷害而逃逸者，處6月以上5年以下有期徒刑；致人於
    死或重傷而逃逸者，處1年以上7年以下有期徒刑。（第2項
    ）犯前項之罪，駕駛人於發生交通事故致人死傷係無過失者
    ，減輕或免除其刑」。觀之新舊法之規定，可見新法係依被
    害人所受傷勢之輕重，科以不同法定刑度，其中致人傷害而
    逃逸之法定刑，由修正前之「處1年以上7年以下有期徒刑」
    ，修正為「處6月以上5年以下有期徒刑」刑度。經查，被告
    騎乘機車行經前開交岔路口前時，因疏未依規定行駛而擦撞
    被害人騎乘之機車，致被害人於人車倒地後受有上述傷害，
    而被害人所受上述傷害並非重傷，故經比較新舊法之規定，
    修正後之規定應較有利於被告，爰依刑法第2條第1項但書之
    規定，本案被告應適用修正後刑法第185條之4第1項前段之
    規定論處。
　㈡核被告所為，係犯刑法第185條之4第1項前段肇事致人傷害逃
    逸罪。
三、爰審酌被告騎乘機車於上揭時、地貿然於劃有分向限制線之
    路段，跨越分向限制線而駛入來車之車道內，致與被害人騎
    乘之機車發生擦撞人車倒地，受有上揭傷害，被告可預見被
    害人可能因本件事故受有傷害，卻逕行離去，未對被害人為
    任何救護或報警之動作，足見確有輕忽他人生命、身體法益
    之情事，所為實有不該；兼衡被告於本院審理中與被害人達
    成和解，並已給付完畢，其高中畢業之智識程度，現從事臨
    時工，離婚，育有1名子女等一切情狀，量處如主文所示之
    刑，並諭知易科罰金之折算標準。
四、被告未曾受有期徒刑以上刑之宣告，有臺灣高等法院被告前
    案紀錄表附卷可稽，其因一時失慮，致為本件犯行，且刑罰
    之目的本在教化與矯治，而非應報，經此偵審程序及受科刑
    之教訓後，當知所警惕，信無再犯之虞；況刑罰制裁之積極
    目的，在預防犯人之再犯，對於初犯且惡性未深、天良未泯
    者，若因觸法即置諸刑獄，實非刑罰之目的；且被告於本院
    審理中已與被害人達成和解並履行完畢等情，有和解書、公
    務電話紀錄表各1份在卷可稽（見本院卷第49頁、第53頁）
    ，本院審酌上情，認被告所宣告之刑以暫不執行為適當，爰
    依刑法第74條第1項第1款之規定，宣告緩刑2年。又為使被
    告於緩刑期間內，能深知戒惕，除努力避免緩刑之宣告遭撤
    銷，再審酌被告所犯情節，認緩刑有附加條件之必要，併宣
    告其應接受法治教育課程2場次，以期導正其正確法律觀念
    。另依刑法第93條第1項第2款之規定，併予宣告在緩刑期間
    付保護管束，俾能由觀護人予以適當督促，並發揮附條件緩
    刑制度之立意，及避免短期自由刑執行所肇致之弊端，以期
    符合本件緩刑之目的，用啟自新。又若被告於本案緩刑期間
    ，違反上開所定負擔情節重大，足認原宣告之緩刑難收其預
    期效果，而有執行刑罰之必要，依刑法第75條之1第1項第4
    款規定，得撤銷其緩刑之宣告，併此敘明。　
據上論斷，應依刑事訴訟法第299條第1項前段，刑法第2條第1項
但書、第185條之4第1項前段、第41條第1項前段、第74條第1項
第1款、第2項第8款、第93條第1項第2款，刑法施行法第1條之1
第1項，判決如主文。
本案經檢察官吳舜弼提起公訴，檢察官張學翰到庭執行職務。
中　　華　　民　　國　　111 　年　　4 　　月　　20　　日
                  刑事第五庭  審判長法  官  陳嘉年
                                    法  官  程明慧
                                    法  官  李蕙伶
以上正本證明與原本無異。　　　　　　　　　
本判決為第一審判決，當事人如不服本判決，應於收受送達後20
日內向本院提出上訴書狀（須按他造當事人之人數附繕本）；告
訴人、被害人如不服本判決，應請求檢察官於上訴期間內提出上
訴。若有上訴權人均未提出上訴，待判決確定後本件將送檢察署
執行，檢察署將以傳票或命令告知被告有關執行之事宜，被告勿
庸於收到本判決後即前來本院或檢察署繳納易科罰金或進行其他
執行事項。
                                    書記官  陳靜宜
中　　華　　民　　國　　111 　年　　4 　　月　　20　　日
附錄本案論罪科刑法條：
中華民國刑法第185條之4
駕駛動力交通工具發生交通事故，致人傷害而逃逸者，處6月以
上5年以下有期徒刑；致人於死或重傷而逃逸者，處1年以上7年
以下有期徒刑。
犯前項之罪，駕駛人於發生交通事故致人死傷係無過失者，減輕
或免除其刑。